【裁判字號】    87,訴,2360
【裁判日期】    890210
【裁判案由】    偽造貨幣
【裁判全文】
臺灣臺中地方法院刑事判決                        八十七年度訴字第二三六號
    公  訴  人  臺灣台中地方法院檢察署檢察官
    被      告  乙○○
    指定辯護人  本院公設辯護人  丙○○
右列被告因偽造貨幣案件，經檢察官提起公訴（八十七年度偵字第二０一０八號），
本院判決如左：
    主  文
乙○○無罪。
    理  由
一、公訴意旨略以：乙○○於民國（下同）八十七年五月中旬某日凌晨三時許，持不
    詳之人所偽造之新台幣（下同）一千元通用紙幣六張，前往台中市○○區○○里
    ○○鄰○○○街二八九號一樓欣欣便利商店，向店員甲○○兌換同額之十元硬幣
    六百枚，得手後即逃逸無蹤，因認被告涉犯刑法第一百九十六條第一項之行使偽
    造貨幣（應係行使偽造通用紙幣）罪嫌。
二、公訴人認被告涉有右揭罪嫌，無非係以其右揭犯行業據被害人甲○○於警訊及偵
    查中指述歷歷，並有偽造之一千元紙幣六張及兌換硬幣時之錄影帶扣案可資佐証
    ，且被告事後曾向欣欣便利商店店長蔡桂香表示伊會處理等情為憑，固非無據。
三、惟按犯罪事實應依証據認定之，無証據不得推定其犯罪事實。刑事訴訟法第一百
    五十四條定有明文。且得為訴訟上之証明者，無論為直接或間接証據，須客觀上
    於一般人均不致有所懷疑，而達於確信之程度者，始可據為有罪之認定；倘其証
    明尚未達於確信之程度，尚有合理可疑存在時，即難據以為被告不利之認定。最
    高法院八十年台上字第五五三號著有判例可資參照。
四、訊據被告乙○○堅決否認右揭行使偽鈔之犯行，辯稱：當日係伊一位名為「王正
    宏」之友人表示要兌換硬幣，伊因而為其向甲○○詢問有無硬幣可以兌換，經甲
    ○○表示可以換後，即由「王正宏」自行向甲○○兌換，伊不知「王正宏」所持
    者為偽鈔，本案無伊無關等語；經查：
    (1)本院依被告所提供之「王正宏」年籍資料查詢結果，雖查無該人之資料；惟查
      ，証人甲○○於本院審理時到庭結証稱：是被告先詢問有否零錢可以兌換，我
      說有‧‧‧，他和他朋友來，我將零錢交予他朋友，六千元偽鈔是他朋友交給
      我的（見本院八十八年五月四日、同年十二月十六日訊問筆錄），雖其就被告
      係在店門口或於電話中詢問可否兌換零錢乙節前後所述略有不同，惟就當日兌
      換零錢者係被告之友人乙節則屬一致，核與其前與警訊中即陳稱：（乙○○當
      天行使偽鈔時有否共犯？）乙○○及另一人，我曾見過但不知其年籍資料等二
      人等語相符，則其上開証詞顯非事後迴護被告之詞，被告前揭所辯即非無稽。
    (2)次查，本案被告原住於該欣欣便利商店樓上，店員甲○○與被告略有認識，業
      據甲○○陳明在卷，則苟被告欲兌換偽鈔，按目前便利商店之多，其大可任選
      一家兌換偽鈔後旋逃逸他去以遂犯行，實無選擇其住處樓下向熟識之店員兌換
      以自暴犯行之理。又被告因兌換偽鈔者為其友人，且與店員甲○○熟識，故事
      後自願出面賠償，應屬人之常情；況証人甲○○於本院審理時証稱：事後找被
      告解決時，被告表示其不知情，隔了半年才還六千元，証人蔡桂香於偵查中則
      証稱：過了多日透過大樓管理員以電話向他聯絡上，他說過幾天回來處理，結
      果卻沒來等語，而本案甲○○係於八十七年八月十七日始至警局報案，則苟被
      告確有行使偽鈔之犯行，其於東窗事發時，掩飾犯行猶恐不及，豈有未加置理
      任令被害人至警局報案之理？是實難以被告事後出面賠償乙節即認被告涉有右
      揭罪嫌。
    (3)再查，扣案之錄影帶經本院勘驗結果，並未見有被告等兌換偽鈔之情節，而經
      當庭播放錄影帶命被告及証人甲○○二人指認結果，均供稱該扣案之錄影帶並
      非案發當日所錄得，是該錄影帶亦無足資為被告有罪之認定。
    (4)又扣案之紙鈔經送鑑定結果，雖均係偽鈔無訛，惟本案既經証人甲○○供稱偽
      鈔是被告友人交付，零錢亦是交予被告友人，是顯無從因此推認被告有行使偽
      鈔犯行；而本案依現有之証據，亦無足認定被告與該名為「王正宏」間就兌換
      偽鈔之犯行具有犯意聯絡及行為分擔，即未達於確信被告有罪之程度，依前揭
      判例意旨，實難遽入被告罪刑，自應依法諭知被告無罪之判決。
據上論結，應依刑事訴訟法第三百零一條第一項判決如主文。
中    華    民    國      八十九      年      二      月        十      日
                                   台灣台中地方法院刑事第二庭
                                          法  官   吳  幸  芬
右正本證明與原本無異。
如不服本判決，應於判決送達後十日內向本院提出上訴狀，上訴於臺灣高等法院臺中
分院( 須附繕本 )。
                                          書記官
中    華    民    國      八十九      年      二      月      十一      日


司法院資訊處製作；財團法人民間司法改革基金會備份。
